臺灣板橋地方法院刑事判決　　　　　　　　　　　　九十二年度交訴字第一二九號
　　公　訴　人　臺灣板橋地方法院檢察署檢察官
　　被　　　告　己○○
右列被告因公共危險等案件，經檢察官提起公訴（九十二年度偵字第七七０八號），
本院判決如左：
    主  文
己○○從事業務之人，因業務上之過失傷害人致重傷，處有期徒刑拾月；又駕駛動力
交通工具肇事，致人受傷而逃逸，處有期徒刑柒月，應執行有期徒刑壹年貳月。
    事  實
一、己○○受僱於福和客運股份有限公司（下稱福和客運公司）擔任司機，平日駕駛
    營業大客車，為從事業務之人，於民國九十一年十二月十日上午九時三十分許，
    駕駛車牌號碼ＦＪ—八六八號營業大客車，沿臺北縣永和市○○路由西往東方向
    行駛，途經臺北縣永和市○○路三五二號前，本應注意汽車行駛時，駕駛人應注
    意車前狀況及兩車併行之間隔，並隨時採取必要之安全措施。且依當時係日間之
    上午、晴天、有日間自然光、視距良好，為乾燥、無缺陷、無障礙物之柏油路面
    ，其意識清楚、所駕車輛機件正常，並無不能注意之情事，竟疏於注意車前狀況
    ，致該營業大客車之右前方向燈，撞及同向行駛在前由戊○○所駕駛之車號ＤＩ
    Ｓ—七七三號輕型機車之車尾，造成戊○○人車倒地，因而受有腰椎骨折、左側
    肋骨骨折併脾臟破裂之重傷害。己○○肇事後，明知汽車駕駛人駕駛汽車肇事致
    人受傷或死亡，應即採取救護或其他必要之措施，並向警察機關報告，不得駛離
    ，詎其下車查看後，明知已肇事致人受傷，竟不為必要之安全救助工作，而逕行
    駕車逃逸。經路人目睹車禍經過，並記下肇事營業大客車之車號後，為警循線查
    獲。
二、案經被害人戊○○訴由臺灣板橋地方法院檢察署檢察官偵查起訴。
    理  由
一、訊據被告己○○固坦承於右揭時間駕駛ＦＪ－八六八號營業客車行經發生車禍之
    地點，但矢口否認開車擦撞被害人騎乘之機車與肇事逃逸犯行，辯稱：當時我看
    見前方有三輛機車，其中一男一女騎在最前面，而告訴人騎在他們的後面，後來
    告訴人要從左側超越穿紅色衣服的女騎士，該名女騎士卻突然向內靠，二人因此
    發生擦撞，我見狀趕緊將公車開到對向車道，我應該沒有與機車發生擦撞，我下
    車查看，認為與我無關，於是對告訴人及穿紅色衣服之女騎士說這是他們之間所
    發生之碰撞，不是我撞的，他們沒有要求我留下來，我就駕車離開繼續載客，沒
    有肇事逃逸的意思云云。惟查：
  (一)、告訴人戊○○到庭結證稱：我騎機車在得和路上，往六合市場方向前進，當時
      車速很慢，道路沒有區○○○○○道，我靠右行駛，沒有佔用到快車道，後來
      我感到左後方有很大的撞擊力，直接撞到我的身體，機車就滑倒了。我知道是
      福和客運公車撞到我的，車號是ＦＪ－八六八號，因為我被撞倒在地上，有看
      到車牌及福和客運這幾個字，後面及兩側有很多機車，但只有被告的公車，沒
      有其他車輛。機車倒地後有無滑行，我不清楚，我前方有一輛機車，離我很近
      ，但我還沒倒地那輛機車就碰到我了。我倒地以後，我請路人打電話通知我先
      生過來處理。被告有下車看，但沒有跟我說話，我沒有同意他離開，他在我先
      生過來之前就駕車離開了等語（詳參臺灣板橋地方法院檢察署九十二年度偵字
      第七七０八號偵查卷〈下稱偵查卷〉第八頁至第十一頁；本院九十二年九月二
      十三日、十月二十一日、十二月十六日訊問筆錄、九十三年三月十六日審判筆
      錄）。另證人即告訴人之夫庚○○到庭結證稱：我接獲路人的電話，說我的太
      太發生車禍，要我趕去處理，抵達現場時，肇事車輛已經離開，我太太準備上
      救護車，他有抄下肇事車輛之車號，他說是福和客運公車撞到的，她的機車排
      氣管破裂、後照鏡破損掉落、兩側有擦痕等語（見本院九十三年三月十六日審
      判筆錄）。互核告訴人與證人庚○○到庭證述之情節相符，且就兩車毀損情形
      觀之，被告駕駛之營業大客車右前方向燈破損、右前保險桿有刮擦痕；告訴人
      機車之右後車尾破損，車頭擾流板下方有刮擦痕，另機車倒地前方約五公尺處
      有散落之破損澄色車燈燈殼，此有道路交通事故調查報告表、臺北縣政府警察
      局永和分局交通事故補充資料表各一份、現場及車損照片十八幀附卷足稽。兩
      相比較，告訴人指稱其遭後方由被告駕駛之營業大客車撞擊之情，核與事證相
      符，堪以採信。
  (二)、被告雖辯稱告訴人係與前方一位身穿紅衣服之女騎士發生擦撞，與其無關云云
      。惟公訴人聲請傳喚該名女騎士即證人乙○○到庭結證稱：我騎機車行經肇事
      地點，聽到後面有碰撞聲音，回頭看，才知道有人發生車禍，告訴人已經從機
      車摔下來，機車向前滑行，我並未與告訴人機車發生擦撞，因為我回頭看，不
      小心又撞到前面之機車騎士；我於車禍前數分鐘，在肇事地點之前某地點，被
      後面機車推了一下，但沒有停下查看，此部分與本件車禍無關，我本來要離開
      ，但有位先生要我先留下來，等到告訴人的先生過來後再走，我的機車車燈並
      無破損等語（見本院九十三年三月十六日審判筆錄），核與告訴人證述之情相
      符。衡情告訴人發生車禍倒地受傷，會立即找尋肇事者，以便日後請求賠償，
      在證人乙○○當時尚留在現場之情況下，告訴人自始至終均指訴遭後方之公車
      撞擊，且其夫即證人庚○○亦同意證人乙○○離開，是被告辯稱告訴人與其前
      方機車發生碰撞以致肇事云云，並無依據，難以採信。
  (三)、又證人即臺北縣警察局永和分局警員丙○○到庭證稱：當天我接獲勤務中心通
      知抵達車禍現場，被告不在場，我們拍照並繪製現場圖，被害人的先生庚○○
      拿出一張載有車號之紙條，表示該車輛肇事，我們依據該車號前往福和客運公
      司查出駕駛人的姓名。我們請被告將公車開到交通隊，發現該車前的方向燈有
      明顯的破損，上面尚殘留一些碎片，當時有進行比對，發現掉落現場的碎片與
      車輛上的接合處吻合，因此確定被告開的車子肇事，本案查扣之破裂車燈燈殼
      ，就是我在現場撿拾的等語（詳參本院九十三年三月十六日審判筆錄）。而被
      告對於上開破裂車燈燈殼，亦不否認為其所駕駛之公車所有，益徵被告駕駛之
      營業大客車之右前方向燈，撞擊告訴人戊○○所駕駛之車號ＤＩＳ—七七三號
      輕型機車車尾之情，堪以認定。
  (四)、按駕駛人應注意車前狀況及兩車併行之間隔，並隨時採取必要之安全措施，道
      路交通安全規則第九十四條第三項定有明文，被告係領有駕駛執照之人，且為
      從事駕駛業務之人，就前開規定應知之甚詳，其於前揭時地駕駛汽車，自應遵
      守上開交通安全規定，且當時為日間之上午、晴天、有日間自然光、視距良好
      ，為乾燥、無缺陷、無障礙物之柏油路面，其意識清楚、所駕車輛機件正常，
      並無不能注意之情事，竟疏未注意上開關於交通安全之規定，因而肇事，已如
      前述，其有過失甚明。再者，告訴人因本件肇事受有腰椎骨折、左側肋骨骨折
      併脾臟破裂之傷害，復有國泰綜合醫院診斷證明書及該院九十二年九月十九日
      （九二）管歷字第一０六四號函在卷足憑，告訴人顯受有身體重大不治或難治
      之傷害，而生重傷害之結果，該結果與被告之過失行為，具有相當因果關係。
      被告所辯無過失云云，自無可採，其過失傷害犯行事證明確，洵堪認定。
  (五)、末就肇事逃逸部分，被告雖辯稱其下車查看後，認為告訴人受傷係與穿紅色女
      騎士（指證人乙○○）發生擦撞所致，於是繼續開車載客，沒有肇事逃逸的意
      思云云。惟被告駕駛之營業大客車右前方向燈，撞擊告訴人駕駛之機車車尾，
      以致告訴人人車倒地，告訴人與證人乙○○係在本件車禍之前數分鐘發生輕微
      碰撞，證人乙○○因聽見碰撞聲往後看，與另一名騎士發生碰撞，與本件無關
      ，被告辯稱並未撞及告訴人機車，不足採信等情，已如前述。再依卷附現場及
      車損照片所示，被告駕駛之營業大客車右前方向燈破損、右前保險桿有刮擦痕
      ，告訴人機車之右後車尾破損，車頭擾流板下方有刮擦痕；又告訴人遭撞擊後
      人車倒地，受有腰椎骨折、左側肋骨骨折併脾臟破裂之重傷害，亦如前述。又
      證人乙○○到庭結證稱：「我聽到很大的碰撞聲。」等語，證人即臺北縣政府
      警察局永和分局警員丁○到庭結證稱：「我到附近商家查訪，他們表示有聽到
      聲音，但沒有看見車禍發生。」等語（均見本院九十三年三月十六日審判筆錄
      ），均顯示被告駕駛營業大客車碰撞告訴人機車之力道不小，與輕微擦撞之情
      有間。因此，本件肇事車輛發生碰撞，告訴人機車倒地，應會產生相當聲響，
      被告之營業大客貨車亦會產生相當之震動及聲響，倘公車司機旁的窗戶打開，
      應能清楚兩車碰撞及機車倒地聲響，縱使公車窗戶緊閉，車輛之鈑件為金屬材
      質，係良好之導體，碰撞聲響及振動勢必經由鈑件迅即傳至車內，聲響不致消
      散，是以復在密閉之車室經內壁之振盪共鳴下，有如迴聲之加乘作用效果，聲
      響當更形轉鉅，由是，當被告行經上開車禍現場，忽有碰撞聲響出現，同時發
      生車身震動之現象，被告殊有不知係與他車發生碰撞之理？又被告既下車查看
      ，豈會沒有看見車散落在車道上之澄色車燈燈殼及公車車頭之刮擦痕？倘被告
      均未看見，又如何判斷本件車禍與己無關而駕車離開？再者，被告雖辯稱：有
      對告訴人及證人乙○○說這是他們之間所發生之碰撞，他們沒有要求我留下來
      ，我就駕車離開繼續載客云云。惟告訴人及證人乙○○均否認此情，均證稱被
      告僅下車看看，未曾對他們說話等語（見本院九十三年三月十六日審判筆錄）
      ，參以告訴人尚且將營業大客車車號記下交給其先生代為報警，豈會同意被告
      表示車禍與其無關之說法，而任由被告駕車離開？被告所辯，顯有違常理，不
      足採信。綜上，被告下車查看後，既知已有車禍事端橫生，且告訴人受傷不輕
      ，未採取救護或其他必要之措施，並向警察機關報告，反而逕自駕車駛離現場
      ，從而其匿蹤以避責之情，灼然極明。本件事證明確，被告肇事逃逸犯行，亦
      堪以認定，應予依法論科。
二、按被告己○○受僱於福和客運公司擔任司機，平日駕駛營業大客車，為從事業務
    之人，於九十一年十二月十日上午九時三十分許，駕駛ＦＪ－八六八號營業大客
    車，疏未注意車前狀況而肇事，致告訴人戊○○受有重傷害後，未予施救或處理
    即駕車逃離現場，核其所為，係犯刑法第二百八十四條第二項後段之業務過失重
    傷害罪及同法第一百八十五條之四駕駛動力交通工具肇事致人受傷而逃逸罪。被
    告所犯上開二罪間，犯意各別，行為互殊，應分論併罰。爰審酌被告未有前科紀
    錄，有臺灣高等法院被告全國前案紀錄表在卷可參，素行尚稱良好，惟其行車未
    注意車前狀況，導致撞及他人，過失程度嚴重，告訴人因此受有腰椎骨折、左側
    肋骨骨折併脾臟破裂之重傷害，所生損害非輕，被告肇事後駕車離去，其行為造
    成被害人身體、生命之危險，實不足取，及犯罪後歷經一年多，均未賠償告訴人
    之損失，又飾詞否認犯行，推卸責任，態度不佳等一切情狀，分別量處如主文所
    示之刑，並定其應執行刑，以示懲儆。
據上論斷，應依刑事訴訟法第二百九十九條第一項前段，刑法第一百八十五條之四、
第二百八十四條第二項後段、第五十一條第五款，罰金罰鍰提高標準條例第一條前段
，判決如主文。
本案經檢察官甲○○到庭執行職務。
中      華      民      國      九十三      年    三    月    三十一    日
                                    臺灣板橋地方法院交通法庭
                                        審判長法  官  侯志融
                                              法  官  陳福來
                                              法  官  楊志雄
右正本證明與原本無異。
如不服本判決，應於判決送達後十日內，向本院提出上訴狀。
                                              書記官  吳進安
中      華      民      國      九十三      年    三    月    三十一    日
附錄法條：
刑法第一百八十五條之四：
駕駛動力交通工具肇事，致人死傷而逃逸者，處六月以上五年以下有期徒刑。
刑法第二百八十四條：
因過失傷害人者，處六月以下有期徒刑、拘役或五百元以下罰金。致重傷者，處一年
以下有期徒刑、拘役或五百元下罰金。
從事業務之人，因業務上之過失傷害人者，處一年以下有期徒刑、拘役或一千元以下
罰金。
致重傷者，處三年以下有期徒刑、拘役或二千元以下罰金。
